臺灣臺南地方法院刑事判決
111年度交易字第418號
公  訴  人  臺灣臺南地方檢察署檢察官
被      告  林金池




上列被告因公共危險等案件，經檢察官提起公訴（111年度調偵
字第640號），被告於本院行準備程序中就被訴犯罪事實為有罪
之陳述，本院改行簡式審判程序，判決如下：
    主  文
林金池犯修正前刑法第一百八十五條之三第一項第一款之不能安
全駕駛動力交通工具罪，處有期徒刑柒月；又犯過失傷害罪，處
有期徒刑柒月。應執行有期徒刑壹年。
    事實及理由
一、本案犯罪事實、證據及應適用之法條，除就證據部分補充：
    「被告林金池於本院審理中所為之自白」；另就應適用之法
    條刪除刑法第47條第1項之規定關於累犯之規定（詳後述）
    外，其餘均引用檢察官起訴書之記載（如附件）。
二、公訴意旨雖以被告前案紀錄認定被告本次酒後駕車公共危險
    犯行已合於累犯加重之條件，請求本院依刑法第47條第1項
    之規定加重其刑，然就被告構成累犯之事實，檢察官並未提
    出前案確定判決、執行指揮書、執行函文、執行完畢（含入
    監執行或易科罰金或易服社會勞動執行完畢、數罪係接續執
    行或合併執行、有無被撤銷假釋情形）文件等相關執行資料
    ，參照最高法院110年度台上大字第5660號裁定意旨，應認
    為檢察官並未具體指出證明方法，本院無從論以累犯，是此
    部分關於累犯之法條應予刪除，附此敘明。
三、審酌被告前有多次酒後駕車公共危險之前案紀錄，本案已屬
    第四次酒後駕車，其多次因酒後駕車公共危險案件遭法院判
    處罪刑，且駕駛執照亦因此而遭註銷，竟仍不知悔改，再度
    無照酒後駕駛自用小客車上路行駛，並因此與告訴人所騎機
    車發生碰撞，致告訴人受傷非輕，足見其漠視法律誡命、視
    自身及公眾交通安全為無物之心態，惡性非輕；又被告就本
    件車禍之發生應負主要之過失責任，然其迄今仍未能與告訴
    人達成和解，賠償告訴人所受損害，雖其犯後坦承犯行，然
    仍不能認為態度良好；兼衡其智識程度、家庭、生活狀況等
    一切情狀，量處如主文所示之刑，並定其應執行刑。
四、依刑事訴訟法第299條第1項前段、第273條之1第1項、第310
    條之2、第454條第2項，道路交通管理處罰條例第86條第1項
    ，修正前刑法第185條之3第1項第1款，刑法第2條第1項前段
    、第284條前段、第62條前段、第51條第5款，刑法施行法第
    1條之1，判決如主文。
五、如不服本判決應於收受本判後20日內向本院提出上訴書狀，
    並應敘述具體理由。其未敘述上訴理由者，應於上訴期間屆
    滿後20日內向本院補提理由書狀（均須按他造當事人之人數
    附繕本）。
本案經檢察官劉修言提起公訴，檢察官呂舒雯到庭執行職務。
中　　華　　民　　國　　111 　年　　6 　　月　　30　　日
　　　　　　　　　刑事第十四庭  法　官　周紹武
以上正本證明與原本無異
  　　　　　　　　　　　　　　　書記官　謝盈敏
中　　華　　民　　國　　111 　年　　6 　　月　　30　　日
附錄本案論罪科刑法條：
修正前中華民國刑法第185條之3
駕駛動力交通工具而有下列情形之一者，處2年以下有期徒刑，
得併科20萬元以下罰金：
一、吐氣所含酒精濃度達每公升零點二五毫克或血液中酒精濃度
    達百分之零點零五以上。
二、有前款以外之其他情事足認服用酒類或其他相類之物，致不
    能安全駕駛。
三、服用毒品、麻醉藥品或其他相類之物，致不能安全駕駛。
因而致人於死者，處3年以上10年以下有期徒刑，得併科2百萬元
以下罰金；致重傷者，處1年以上7年以下有期徒刑，得併科1百
萬元以下罰金。
曾犯本條或陸海空軍刑法第54條之罪，經有罪判決確定或經緩起
訴處分確定，於五年內再犯第1項之罪因而致人於死者，處無期
徒刑或5年以上有期徒刑；致重傷者，處3年以上10年以下有期徒
刑。
中華民國刑法第284條
因過失傷害人者，處1年以下有期徒刑、拘役或10萬元以下罰金
；致重傷者，處3年以下有期徒刑、拘役或30萬元以下罰金。

附件：
臺灣臺南地方檢察署檢察官起訴書
                                    111年度調偵字第640號
　　被　　　告　林金池　男　61歲（民國00年0月00日生）
　　　　　　　　　　　　住臺南市○○區○○里000鄰○○街0
　　　　　　　　　　　　　00號（臺南○○○○○○○○永康
　　　　　　　　　　　　　辦公處）
　　　　　　　　　　　　居臺南市○○區○○路000號
　　　　　　　　　　　　國民身分證統一編號：Z000000000號
上列被告因公共危險等案件，業經偵查終結，認為應該提起公訴
，茲將犯罪事實及證據並所犯法條分敘如下：　
　　　  犯罪事實
一、林金池前因服用酒類不能安全駕駛動力交通工具而駕駛之公
    共危險案件，經臺灣臺南地方法院以105年度審交簡字第250
    號刑事判決判處有期徒刑6月，於民國106年3月15日徒刑易
    科罰金執行完畢。詎仍不知悛悔，於110年11月6日晚上6時
    至11時許，在位於臺南市○○區○○里○○路000號自家處，飲用
    人蔘藥酒2瓶後，已達不能安全駕駛動力交通工具之程度，
    其本應注意汽車駕駛人飲用酒類後不能安全駕駛，不得駕車
    ，竟未待體內酒精成分完全退卻，仍執意於翌（7）日上午8
    時許，酒後駕駛車牌號碼000-0000號自小客車，沿臺南市新
    化區護安街由南向北方向行駛，行經臺南市新化區護國里中
    山路與護安街口處，本應注意汽車駕駛人駕駛汽車，支線道
    車應讓幹線道車先行，以避免發生危險，且飲用酒類或其他
    類似物後其吐氣所含酒精濃度達每公升0.15毫克以上不得駕
    車，駕車上路易生肇事致人於死亡之結果，而依當時天候晴
    朗、日間自然光線、市區道路柏油路面乾燥無缺陷、道路無
    障礙物、視距良好，並無任何不能注意之情形，並無任何不
    能注意之情形，果因不勝酒力，注意力及操控力明顯降低等
    駕駛失序情形下，竟疏未注意後方由吳炎東所騎乘車牌號碼
    000-0000號普通重型機車，沿臺南市新化區中山路由西向東
    方向行駛駛至，因閃避不及雙方車輛發生碰撞，致吳炎東人
    車倒地，因而受有外傷性硬腦膜下出血、右側鎖骨閉鎖性骨
    折、右側肺挫傷、右側第3-8根肋骨閉鎖性骨折等傷害。嗣
    經員警據報前往現場處理，於同日上午8時13分許測得林金
    池吐氣所含酒精濃度達每公升0.25毫克（MG/L），始查獲上
    情。
二、案經臺南市政府警察局新化分局報告及吳炎東告訴偵辦。
　　　  證據並所犯法條
一、上揭犯罪事實一部分，業據被告林金池於本署偵查中坦承不
    諱（110偵23952卷第13-14、58-59頁），核與告訴人吳炎東
    於偵查中以證人身分具結證述之情節相符（110偵23952卷第
    58頁），復有酒精測定紀錄表、呼氣酒精測試器檢定合格證
    書、臺南市政府警察局舉發違反道路交通管理事件通知單、
    道路交通事故現場圖、道路交通事故調查報告表㈠㈡各1紙、
    現場狀況暨車損照片24張、車輛詳細資料報表等在卷可稽（
    警卷第23、27、65、31、33-35、39-61、71頁），且告訴人
    確因此次車禍受有前開傷害，有臺南市立安南醫院診斷證明
    書1張附卷可稽（警卷第63頁）。按支線道車應暫停讓幹線
    道車先行；且飲用酒類或其他類似物後其吐氣所含酒精濃度
    達每公升0.15毫克以上不得駕車飲用酒類或其他類似物後其
    吐氣所含酒精濃度達每公升0.15毫克或血液中酒精濃度達百
    分之0.03以上者，不得駕車，有道路交通安全規則第102條
    第1項第2款、第114條第2款分別定有明文，並為一般駕駛人
    所具之交通常識與駕駛經驗及其駕駛時應注意並能注意遵守
    之事項，被告駕車上路，對於前揭道路交通安全規定自應注
    意並遵守之，是被告駕車自應注意遵守前揭規定。是本件被
    告既經警測得其吐氣所含酒精濃度已達每公升0.25毫克(MG/
    L)，依上說明，被告已不能安全駕駛甚明，猶駕駛自小客車
    於道路上，其行為在客觀上顯已具備公共危險之狀態，且依
    卷附之道路交通事故調查報告表所載，事故發生時為天候晴
    朗、日間自然光線、市區道路柏油路面乾燥無缺陷、道路無
    障礙物、視距良好，尚無不能注意之情事，其竟因疏忽違反
    該規定而肇事致人受傷，屬應注意並能注意而不注意，實難
    辭過失之責。再者，為求慎重，復將全部卷證送請臺南市車
    輛行車事故鑑定會鑑定車禍發生原因，認「一、林金池駕照
    註銷酒精測定值超過標準駕駛自小客車，支線道車未讓幹線
    道車先行，為肇事主因。二、吳炎東駕駛普通重型機車，無
    號誌路口，未注意車前狀況，未減速慢行，為肇事次因。」
    有臺南市車輛行車事故鑑定會111年3月4日南市交鑑字第111
    0322927號函附南鑑0000000案鑑定意見書在卷可參（111調
    偵640卷第11-142頁），至鑑定意見雖認告訴人吳炎東駕駛
    普通重型機車，無號誌路口，未注意車前狀況，未減速慢行
    ，為肇事次因，惟刑法上之過失，不若民事責任係專以填補
    損害為目的，故無所謂過失相抵理論，是縱認告訴人對本件
    車禍之發生與有過失，亦無消弭被告刑事責任之餘地，併此
    敘明。且被告之過失行為與告訴人所受傷害間，具有相當之
    因果關係甚明。足證被告任意性自白與事實相符，應堪採信
    ，從而，本件事證已臻明確，被告犯嫌洵堪認定。
二、
  ㈠按刑法第185條之3第1項於111年1月28日修正公布，並於同年
    月30日生效，該修正前、後之規定，係將「……處2年以下有
    期徒刑，得併科20萬元以下罰金……。」部分，提高為「……處
    3年以下有期徒刑，得併科30萬元以下罰金……。」，經依照
    刑法第2條第1項規定比較新舊法之結果，修正後之規定並未
    較有利於被告，自應適用修正前刑法第185條之3第1項規定
    論處。
  ㈡所犯法條：核被告所為，係犯修正前刑法第185條之3第1項第
    1款之吐氣所含酒精濃度達每公升0.25毫克以上而駕駛動力
    交通工具之公共危險及刑法第284條前段之過失傷害等罪嫌
    。
  ㈢累犯：被告5年內曾多次因遭查獲服用酒類不能安全駕駛動力
    交通工具而駕駛之公共危險案件，有刑案資料查註紀錄表附
    卷可參（111調偵640卷第17-25頁）。請審酌被告有多次酒
    醉駕駛之前案紀錄，仍未受警惕，無法戒除酒醉駕車之惡習
    ，其於5年以內故意再犯本件有期徒刑以上之罪，為累犯，
    且被告涉犯之前案，與本案所涉案件間罪質相同，可認有其
    特別惡性、對刑罰反應力薄弱之情狀，請就該個案依司法院
    釋字第775號解釋意旨，有依刑法第47條第1項加重其刑之必
    要，以符合罪刑相當原則應予加重。
  ㈣無照加重：被告無駕駛執照駕車、酒醉駕車因而致人受傷，
    請依道路交通管理處罰條例第86條第1項之規定加重其刑。
  ㈤自首：被告於肇事後留於現場，並當場向前往現場處理之員
    警承認其肇事，而不逃避接受裁判，有道路交通事故調查報
    告表㈡及道路交通事故肇事人自首情形紀錄表在卷可參（警
    卷第35、37頁），合於刑法第62條前段自首之規定，請依法
    減輕其刑。
三、依刑事訴訟法第251條第1項提起公訴。
　　此　致
臺灣臺南地方法院
中　　華　　民　　國　 111　　年　　3 　　月　　16　　日
　　　　　　　　　　　　　　　檢　察　官　劉修言
本件證明與原本無異
中　　華　　民　　國　 111　　年　　3 　　月　　28　　日
                              書  記  官  鍾麗美
所犯法條　　
修正前刑法第185條之3第1項第1款
駕駛動力交通工具而有下列情形之一者，處 2 年以下有期徒刑
，得併科 20 萬元以下罰金：
一、吐氣所含酒精濃度達每公升零點二五毫克或血液中酒精濃度
    達百分之零點零五以上。
二、有前款以外之其他情事足認服用酒類或其他相類之物，致不
    能安全駕駛。
三、服用毒品、麻醉藥品或其他相類之物，致不能安全駕駛。
因而致人於死者，處 3 年以上 10 年以下有期徒刑；致重傷者
，處 1 年以上 7 年以下有期徒刑。
曾犯本條或陸海空軍刑法第 54 條之罪，經有罪判決確定或經緩
起訴處分確定，於五年內再犯第 1 項之罪因而致人於死者，處
無期徒刑或 5 年以上有期徒刑；致重傷者，處 3 年以上 10 年
以下有期徒刑。
刑法第284條前段
因過失傷害人者，處 1 年以下有期徒刑、拘役或 10 萬元以下
罰金；致重傷者，處 3 年以下有期徒刑、拘役或 30 萬元以下
罰金。